# IPO申报报告中的业务合并

提问人：lalawin 时间：2011-08-05 11:22:34
拟上市主体收购设备、承接人员，但是不承接经营负债。
由于购买日后仅资产进入拟上市主体，因此，在购买日前，能否仅将利润部分并入申报报表，而不将资产及负债（在购买后也未承接）进入申报报表？

回答人：chenyiwei
回复 lalalawin 的帖子
不应这样处理。同一控制下的业务合并应当把该业务的完整财务报表纳入申报合并财务报表，不能只并利润表而不并资产负债表，也不能只并资产，不并负债。
在实务中，采用购买经营性资产的业务合并方式，往往是由于该业务所在的公司存在瑕疵或者在税务等方面存在法律风险。对于同一控制下的业务合并，在合并财务报表中的基本处理原则是： 1 、在合并日之前，应当把该被合并业务的完整财务报表均纳入申报合并财务报表，包括资产、负债和损益。 2 、在合并日，按照实际支付的合并对价冲减资本公积，同时将不纳入收购范围的资产、负债予以剥离，相当于在合并报表层面达到如下处理效果： 借：不纳入收购范围的负债 贷：不纳入收购范围的资产 贷：现金等（合并对价的账面价值） 借／贷：资本公积（差额）

回答人：chenyiwei
回复 lalalawin 的帖子
我理解你说的主要是合并日之前的被合并业务的报表如何编制的问题。合并日不纳入收购范围的资产、负债的账面价值还是很容易确定的。
如果被收购业务所包含的资产、负债构成了某一法人实体历史上的几乎所有（或者的绝大部分）经营性资产，则可以考虑将该法人历史上的完整财务报表纳入合并范围，到合并日再把不纳入收购范围的资产、负债予以剥离，以避免出现对历史期间的报表过于复杂的剥离调整。但是，如果所收购的业务仅占某一法人业务和资产中的一小部分，则该方法不适用，还可能需要运用一定的假设把该业务历史期间的报表模拟出来。此时，为了防范剥离过程中的可能的操纵，证监会可能会要求合并完成后运行一段时间才能申报发行。

提问人：ying0518 时间：2011-12-27 20:26:38
再请教一个问题，A企业与B企业均为甲集团控制下企业，A公司于 2009 年初收购B企业构成业务的主要资产成立分公司（因土地为划拨用地，未能收购，由分公司向B租赁，但有手续齐备即划拨的内部意向）， 2011 年底，土地出让手续完成，A公司完成收购B企业土地、房产。 问题：第二次收购如何认定？是业务合并的继续还是单纯的资产收购？

回答人：chenyiwei
个人倾向于作为业务合并的组成部分，与第一次的业务合并交易存在逻辑上的联系。